【裁判字號】    91,交上易,2173
【裁判日期】    920522
【裁判案由】    過失傷害
【裁判全文】
臺灣高等法院臺中分院刑事判決                九十一年度交上易字第二一七三號
    上  訴  人  臺灣南投地方法院檢察署檢察官
    被      告  甲○○
右上訴人因被告過失傷害案件，不服臺灣南投地方法院九十一年度交易字第六九號，
中華民國九十一年十月十四日第一審判決（起訴案號：臺灣南投地方法院檢察署九十
一年度偵緝字第五號），提起上訴，本院判決如左：
    主  文
原判決撤銷。
甲○○因過失傷害人致重傷，處有期徒刑伍月，如易科罰金，以參佰元折算壹日。
    事  實
一、甲○○於民國九十年一月二十日十六時四十五分許，駕駛車牌號碼ＰＸ─七四六
    二號自小客車，沿南投縣名間鄉○○路由下車路往受天宮方向行駛，行經南投縣
    名間鄉○○路四十一號前之三岔路口時，本應注意汽車行經無號誌之交岔路口時
    ，應減速慢行，作隨時停車之準備，且行駛時，應注意車前狀況，並隨時採取必
    要之安全措施，而依當時又無不能注意之情形，竟疏於注意車前狀況，亦未減速
    慢行，作隨時停車之準備，即貿然駛經前開三岔路口，適有郭木來酒後騎乘ＵＢ
    Ｑ─三一二號機車沿同路段由受天宮方向之停車場往下車路方向駛來，亦疏未注
    意，欲逕行穿越馬路至對向路旁之機車行，致甲○○因煞避不及擦撞郭木來之人
    車，郭木來旋人車倒地，因而受有頭部外傷合併腦挫傷及蜘蛛膜下腔出血，並致
    神智不清、無法言語且行動不便之重傷害。甲○○於肇事後停留於現場，並在有
    偵查權之機關尚未發覺前，向到場處理之南投縣警察局南投分局崁峰派出所員警
    王永鋒坦承肇事而自首。
二、案經郭木來之配偶乙○○○訴由南投縣警察局南投分局報告臺灣南投地方法院檢
    察署檢察官偵查起訴。
    理  由
一、訊據被告甲○○於原審及本院審理中均對於右揭時、地駕車發生車禍致被害人郭
    木來受傷之事實自白不諱，且坦認其確有過失，核與告訴人乙○○○於警訊中指
    訴之情節相符（見臺灣南投地方法院檢察署九十年度偵字第二七四一號卷第六頁
    以下）；而證人即到場處理之員警王永鋒亦證稱：「被告有在場向我坦承他是肇
    事者」等語屬實（見原審卷第一五頁），並有南投縣警察局道路交通事故調查報
    告表、職務報告書、現場照片六幀、機車受損照片四幀附卷可稽（見前開偵字第
    二七四一號卷第九頁、第十頁、第一二頁至第一四頁，原審卷第二七、二八頁）
    。而被害人酒後駕車，因本件車禍受有頭部外傷合併腦挫傷及蜘蛛膜下腔出血，
    致神智不清、無法言語、行動不便，且依現今醫療技術亦難以回復之重傷害，亦
    有南雲醫院檢驗報告單一紙、財團法人私立中國醫藥學院附設醫院診斷證明書三
    紙及該院九十一年六月七日院歷字第九一○六一六四四號、九十一年八月二日院
    歷字第九一○八二二九七號函附被害人病情說明書各一紙在卷可憑（見前開偵字
    第二七四一號卷第一四頁、第八頁，臺灣南投地方法院檢察署九十一年度偵緝字
    第五號卷第二八之二頁，原審卷第二三頁、第四一頁，本院卷第九頁）。復觀之
    前開卷附現場照片及機車受損照片，被害人所騎乘之機車，卡於被告所駕駛上開
    車輛之左前輪，足認被害人確係於橫越過半始為被告所撞擊，又被告亦自承未見
    到被害人之機車駛近及因一時慌張，誤踩油門（見前開偵緝字第五號卷第三三頁
    反面、第三四頁、第五九頁、第六六頁），顯見被告並未注意車前狀況及未作隨
    時停車之準備甚明。另本件道路交通事故據檢察官送請臺灣省南投縣區車輛行車
    事故鑑定委員會鑑定，經該委員會依據卷附資料研議結論，固認因肇事後一方當
    事人（郭木來）受傷無法陳述事故當時之情形，又無其他目擊者之證述可供參考
    ，肇事時輕機車行向欠明，未便遽予鑑定，此有該會九十一年二月七日投鑑字第
    九一００一０號函在卷可參；惟按汽車駕駛人，駕駛汽車行經無號誌之交岔路口
    ，應減速慢行，作隨時停車之準備；又汽車行駛時，駕駛人應注意車前狀況，並
    隨時採取必要之安全措施，道路交通安全規則第九十三條第一項第三款及第九十
    四條第三項分別定有明文，以上均為汽車駕駛人應盡之注意義務，又觀前開卷附
    現場相片及道路交通事故調查報告表所示，南投縣名間鄉○○路四十一號前之三
    岔路口為無號誌交岔路口，事故發生時，天候晴、日間自然光線、路面乾燥無缺
    陷、無障礙物、視距良好，是依當時情形，亦應無不能注意之情事，此際倘被告
    盡其注意義務，於行近前開無號誌交岔路口時，能減速慢行，作隨時停車之準備
    ，並能注意車前狀況，謹慎控車，縱被害人亦疏未注意，逕行穿越馬路，且未減
    速慢行，作隨時停車之準備，被告亦非不能及時避讓、煞停而不致肇此事故，並
    發生被害人受傷之結果，是故被告之過失，及其過失與被害人所受傷害間有相當
    因果關係，均灼然至明；本案事證至臻明確，被告過失致重傷害之犯行堪予認定
    。
二、核被告甲○○所為，係犯刑法第二百八十四條第一項後段之因過失傷害人致重傷
    害罪。被告於肇事後停留於現場，於未經偵查機關發覺前，即於警員前往現場處
    理時當場向警方承認係肇事者等情，業據證人王永峰於原審時到庭證述明確（見
    原審卷第一五頁），被告自係自首而接受裁判，應依刑法第六十二條前段規定減
    輕其刑。原審以被告犯行事證明確，予以論罪科刑，固非無見；惟查：（一）本
    件經檢察官送請臺灣省南投縣區車輛行車事故鑑定委員會鑑定，該會以因肇事後
    一方當事人（郭木來）受傷無法陳述事故當時之情形，又無其他目擊者之證述可
    供參考，肇事時輕機車行向欠明，未便遽予鑑定，業如前述，原審於理由欄逕引
    為憑斷被告過失犯行之論據，即有未洽；（二）被告之過失行為，造成被害人郭
    木來受有前開重傷害，以目前之醫療科技而言，尚須由他人予全日之照顧以維持
    生命，無法達到改善或痊癒等情，亦如前述，告訴人乙○○○一家將因此變故，
    終身受有莫大之傷害，原審僅量處有期徒刑三月，亦有失當。檢察官據告訴人之
    聲請，提起上訴指摘原審量刑過輕，為有理由，自應由本院將原判決撤銷改判。
    爰審酌被告無不良素行紀錄（見卷內臺灣高等法院被告全國前案紀錄表）、智識
    程度（高中畢業，見前開偵字第二七四一號卷內警訊筆錄人別欄註記）、於本件
    因疏於減速慢行及注意車前狀況肇事，駕駛態度輕忽，致被害人郭木來受有重傷
    害，身心俱受相當痛楚；被害人酒後駕車、亦疏未注意，就本件車禍同有肇事原
    因，未可完全歸咎於被告，及被告僅願賠償被害人之醫療費用五萬元，與告訴人
    期待被告至少以現金七百萬元一次付清之和解條件差距過大，致尚未能達成和解
    ，兼衡酌被告犯罪後坦承過失犯行，已有悔意之犯後態度等一切情狀，判處如主
    文第二項所示之刑，並諭知易科罰金折算之標準。
據上論斷，應依刑事訴訟法第三百六十九條第一項前段、第三百六十四條、第二百九
十九條第一項前段，刑法第二百八十四條第一項後段、第六十二條前段，第四十一條
第一項前段、罰金罰鍰提高標準條例第一條前段、第二條，判決如主文。
本案經檢察官丙○○到庭執行職務。
中      華      民      國    九十二    年      五      月    二十二    日
                                   臺灣高等法院臺中分院刑事第五庭
                                         審判長法  官  袁  從  楨
                                               法  官  姚  勳  昌
                                               法  官  郭  同  奇
右正本證明與原本無異。
不得上訴。
                                               書記官  陳  玫  伶
中      華      民      國    九十二     年      五       月   二十三   日
附錄：本判決論罪科刑法條全文
刑法第二百八十四條第一項：
因過失傷害人者，處六月以下有期徒刑、拘役或五百元以下罰金，致重傷
者，處一年以下有期徒刑、拘役或五百元以下罰金。
                                                                        Ｆ


司法院資訊處製作；財團法人民間司法改革基金會備份。
